【裁判字號】    89,訴,350
【裁判日期】    900105
【裁判案由】    拆屋還地
【裁判全文】
臺灣苗栗地方法院民事判決                          八十九年度訴字第三五○號
    原      告  丙○○
                丁○○○
    共      同
    訴訟代理人  江錫麒律師
    複  代理人  乙○○      住.
    被      告  甲○○      住.
右當事人間請求返還房屋事件，本院判決如左：
    主    文
被告應將坐落苗栗縣卓蘭鎮○○段三五二地號土地上如附圖所示紅色部分面積九十一
平方公尺之建物拆除，將土地返還原告。
訴訟費用由被告負擔。
本判決第一項於原告以新臺幣伍拾玖萬元供擔保後，得假執行。
    事    實
甲、原告方面：
一、聲明：除供擔保金額外，如主文所示。
二、陳述：坐落苗栗縣卓蘭鎮○○段三五二地號土地為原告二人共有，應有部分各為
    二分之一，詎被告於原告之前開土地上興建房屋，無權占用原告之土地達九十一
    平方公尺，經原告以存證信函催告被告自行拆除其房屋，並多次請求苗栗縣卓蘭
    鎮調解委員會調解均無結果，爰依民法第七百六十七條第一項前段所有物返還請
    求權之法律關係提起本訴。
三、證據：提出土地登記謄本、地籍圖、現場照片八紙、存證信函及調解不成立證明
    書各一件，並請求本院履勘現場。
乙、被告方面：
一、聲明：原告之訴駁回。
二、陳述：被告願意拆屋還地，但希望原告至少補償被告新台幣（下同）六、七十萬
    元，因原告已居住於系爭房屋多年。
三、證據：提出土地登記謄本一件。
    理    由
一、本件原告起訴主張坐落苗栗縣卓蘭鎮○○段三五二地號土地為原告二人共有，應
    有部分各為二分之一，詎被告於原告之前開土地上興建房屋，無權占用原告之土
    地達九十一平方公尺，爰依民法第七百六十七條第一項前段所有物返還請求權之
    法律關係提起本訴。被告則以其願意拆屋還地，惟希望原告補償其六、七十萬元
    等語資為抗辯。
二、查原告主張坐落苗栗縣卓蘭鎮○○段三五二地號土地為原告二人共有，應有部分
    各為二分之一，詎被告於原告之前開土地上興建房屋，無權占用原告之土地達九
    十一平方公尺等情，業據其提出土地登記謄本及現場照片八紙為證，且為被告所
    不爭，並經本院至現場履勘並囑託苗栗縣大湖地政事務所測量屬實，製有現場照
    片、勘驗筆錄及土地複丈成果圖在卷足憑，自堪信原告之前開主張為真實。
三、按所有人對於無權占有或侵奪其所有物者，得請求返還之，民法第七百六十七條
    前段定有明文。被告所有之房屋占用原告之系爭土地，且無正當之權源，自係無
    權占有原告之土地，至被告雖抗辯原告應補償其六、七十萬元等語，惟查被告對
    於原告並無得據以請求補償金之請求權基礎，其抗辯於法無據，自不足採。從而
    ，原告本於所有物返還請求權之法律關係，請求被告拆除其所有坐落前開土地上
    之房屋，並將土地返還原告，核屬有據，應予准許。
四、原告陳明願供擔保請求宣告假執行，核無不當，爰酌定相當擔保金額准許之。
五、據上論結，本件原告之訴為有理由，依民事訴訟法第七十八條、第三百九十條第
    二項，判決如主文。
中      華      民      國    九十      年      一      月      五      日
                                  臺灣苗栗地方法院民事庭
~B法      官  曾明玉
右為正本係照原本作成。
如對本判決上訴，須於判決送達後廿日內向本院提出上訴狀。
~B法院書記官  陳貴瑋
中      華      民      國    九十      年      一      月      五      日


司法院資訊處製作；財團法人民間司法改革基金會備份。
